最高法院刑事判決　　　　　　　　　　　　　　　九十一年度台上字第一五九二號
　　上　訴　人　甲○○
右上訴人因偽造文書案件，不服台灣高等法院台南分院中華民國八十九年一月十一日
第二審判決（八十八年度上易字第一五七○號，起訴案號：台灣台南地方法院檢察署
八十七年度偵字第一四六四二號），提起上訴，本院判決如左：
    主  文
上訴駁回。
    理  由
按刑事訴訟法第三百七十七條規定：上訴於第三審法院，非以判決違背法令為理由不
得為之，是提起第三審上訴，應以原判決違背法令為理由，係屬法定要件，如果上訴
理由狀並未依據卷內訴訟資料具體指摘原判決不適用何種法則或如何適用不當，或所
指摘原判決違法情事，顯與法律規定得為第三審上訴理由之違法情形不相適合時，均
應認其上訴為違背法律上之程式，予以駁回。本件原判決撤銷第一審之不當判決，改
判論處上訴人甲○○連續行使偽造私文書，足以生損害於他人，處有期徒刑四年（牽
連犯刑法第三百三十九條第一項詐欺取財罪），已詳其所憑之證據及認定之理由，
從形式上觀察，原判決並無違背經驗法則、論理法則或適用法則不當之違法情形。上
訴人之上訴意旨略稱：原判決附表所載被冒標人「春梅」、「春滿」、「麗雪」、「
麗珠」等人，如非確有其人，似難認足以生損害於「春梅」等人，原判決認上訴人犯
偽造文書罪，法律之適用不當等語。惟按刑法第二百十條之偽造文書罪，以無制作權
人，冒用他人名義制作不實之文書，足以生損害於公眾或他人為要件，其保護之法益
，係文書之真實性及公信力，故文書名義之他人，雖已死亡，或實無其人，如其偽造
之文書，足使一般人誤信為真正文書而有損害於公眾或他人之虞，即應依本罪處斷。
原判決認定上訴人冒用「春梅」、「春滿」、「麗雪」、「麗珠」等人名義標會，已
足生損害於「春梅」等人及該互助會之其他活會會員；原判決之認定事實與卷內資料
並無不符，則被冒名之「春梅」等人，是否確有其人，依前揭說明，應無關上訴人本
件犯罪之成立；上訴意旨殊非適法之第三審上訴理由，應認其此部分之上訴為違背法
律上之程式，予以駁回。又裁判上一罪案件之重罪部分得提起第三審上訴，其輕罪部
分雖不得上訴，依審判不可分原則，第三審法院亦應併予審判，但以重罪部分之上訴
合法為前提，如該上訴為不合法，第三審法院既應從程序上予以駁回，對於輕罪部分
自無從適用審判不可分原則；本件上訴人牽連犯刑法第三百三十九條第一項詐欺取財
罪，屬刑事訴訟法第三百七十六條第四款之案件，既經第二審判決，不得上訴於第三
審法院，應認此部分之上訴亦不合法，併予駁回。本院為法律審，上訴人提出台灣台
南地方法院檢察署檢察官不起訴處分書影本，無從審酌，併予敘明。
據上論結，應依刑事訴訟法第三百九十五條前段，判決如主文。
中      華      民      國    九十一    年      三      月    二十二    日
                              最高法院刑事第一庭
                                  審判長法官  施  文  仁
                                        法官  林  永  茂
                                        法官  蕭  仰  歸
                                        法官  張  清  埤
                                        法官  呂  永  福
      右正本證明與原本無異
                                              書  記  官
中      華      民      國    九十一    年      三      月    二十八    日
